臺灣臺中地方法院刑事判決　　　　　　 100年度訴字第1785號
公　訴　人　臺灣臺中地方法院檢察署檢察官
被　　　告　劉冠甫
上列被告因偽造文書案件，經檢察官提起公訴(100年度少連偵字
第4號)，被告於準備程序中就被訴事實為有罪之陳述，經告知簡
式審判程序之旨，並聽取當事人之意見後，經本院合議庭裁定由
受命法官獨任進行簡式審判程序，判決如下:
    主    文
劉冠甫共同偽造公印，處有期徒刑月，如易科罰金，以新臺幣
壹仟元折算壹日。扣案偽造之「臺灣省臺北地檢署印」公印壹枚
沒收。
    犯罪事實
一、劉冠甫與綽號「大黑」之白泊清(另案由臺灣士林地方法院
    審理中)同為詐欺集團成員，其等所屬詐欺集團共同謀議之
    詐騙方式為：先由詐欺集團之機房人員，假冒郵局、醫院、
    金融機構、勞工保險局或中央健康保險局等單位人員，以電
    話向不特定被害人佯稱因帳戶涉及刑事案件，迨不特定被害
    人信以為真，陷於錯誤，有意進一步查詢，即將電話轉至謊
    稱係檢調單位人員之詐欺集團成員，並告知該不特定被害人
    ，必須將帳戶內之存款交付予指定之檢調單位人員，並由檢
    調單位人員監管帳戶，俟案情釐清後再行發還，該不特定被
    害人欲依指示交付帳戶之存摺及印章後，詐欺集團成員旋通
    知白泊清，再由白泊清指示劉冠甫、少年王○○(民國82年3
    月20日生，真實姓名年籍詳卷)及葉○○(83年8月9日生，真
    實姓名年籍詳卷)，假冒檢調單位人員，持白泊清所交付為
    取信不特定被害人而偽造之檢調單位人員識別證、公印或公
    文書等相關資料，赴與上開不特定被害人約定之地點，收取
    不特定被害人帳戶之存摺及印章後，再持該被害人交付之帳
    戶存摺及印章，逕自前往金融機構提領存款，而劉冠甫、少
    年王○○及葉○○取得被害人帳戶內存款後，即將款項交予
    白泊清，由白泊清分配應得之報酬。嗣詐欺集團成員前揭謀
    議已成後，白泊清即基於偽造公印之犯意，先於不詳時間、
    地點，委託不知情之不詳刻印店人員偽造「臺灣省臺北地檢
    署印」公印1枚，並以不詳方式取得空白之臺灣省法務部行
    政執行署監管科書記官識別證3張。後白泊清於不詳時間，
    接獲所屬詐欺集團成員通知臺東地區可能會有不特定人受騙
    欲交付帳戶存摺及印章後，即委由不知情之鍾承翰承租車牌
    號碼7209-VV號自用小客車，並於99年12月28日晚上11時30
    分許，邀少年王○○假冒書記官前往臺東地區待命，且於99
    年12月29日凌晨1時許，撥打電話聯繫劉冠甫，告以將假冒
    檢調單位人員，持偽造之公印或公文書取信被害人，向被害
    人收取帳戶存摺及印章，劉冠甫即基於偽造公印之犯意聯絡
    ，應允擔任駕駛，搭載少年王○○至臺東地區向受騙之被害
    人收取帳戶存摺及印章，且由劉冠甫聯繫少年葉○○，告以
    上情，少年葉○○同意加入，並負責把風工作。白泊清獲悉
    劉冠甫、少年葉○○均願意參與犯罪後，旋即攜上開偽造之
    公印1枚、空白之臺灣省法務部行政執行署監管科書記官識
    別證3張及如附表編號1至5所示之物，駕駛上開自用小客車
    ，搭載少年王○○，至劉冠甫在臺中市○○○街之住處附近
    接劉冠甫，再至少年葉○○住處接得少年葉○○後，即換由
    劉冠甫擔任駕駛。嗣劉冠甫先駕駛上開自用小客車將白泊清
    送回住處，旋搭載少年王○○及葉○○，攜白泊清交付之上
    開偽造之公印1枚、空白之臺灣省法務部行政執行署監管科
    書記官識別證3張及如附表編號1至5所示之物，至臺東地區
    ，等待白泊清進一步通知受騙被害人資訊後，再行前往指定
    之地點，向被害人收取帳戶存摺及印章。惟於99年12月29日
    上午6時20分許，途經位在臺東縣達仁鄉之森永派出所前，
    適值員警在該處實施攔查勤務，劉冠甫心慌之下，駕車逃逸
    ，為警追捕查獲，並扣得上開偽造之「臺灣省臺北地檢署印
    」公印1枚、空白之臺灣省法務部行政執行署監管科書記官
    識別證3張及如附表編號1至15所示之物(其中編號1所示之印
    泥，係供蓋用上開偽造公印使用，編號2至5所示之物，係供
    少年王○○預備穿著假冒書記官使用，而編號6至15所示之
    物，與本案犯罪無關)，而悉上情。
二、案經臺東縣警察局大武分局報告臺灣臺中地方法院檢察署檢
    察官偵查起訴。
    理    由
一、本件被告劉冠甫所犯，非死刑、無期徒刑、最輕本刑為3年
    以上有期徒刑之罪，或高等法院管轄第一審之案件，被告於
    準備程序中，就前揭被訴事實為有罪之陳述，經受命法官告
    以簡式審判程序之旨，並聽取被告與公訴人之意見後，本院
    認無不得或不宜改依簡式審判程序進行之處，爰依刑事訴訟
    法第273條之1第1項、第284條之1，經合議庭評議後，裁定
    本件由受命法官獨任進行簡式審判程序，是本件之證據調查
    ，依刑事訴訟法第273條之2規定，不受同法第159條第1項、
    第161條之2、第161條之3、第163條之1及第164條至第170條
    規定之限制，合先敘明。
二、上開犯罪事實，業據被告劉冠甫於警詢、偵查中、本院準備
    程序及審理時，均坦承不諱，核與共犯即少年王○○、葉○
    ○於警詢、本院少年法庭供述之情節相符。復有臺東縣警察
    局大武分局扣押筆錄、扣押物品目錄表、順隆國際租賃有限
    公司租車契約、客戶資料卡及查獲照片等件附卷足稽。此外
    ，並有偽造之「臺灣省臺北地檢署印」公印1枚扣案可佐。
    足認被告劉冠甫之自白與事實相符，堪以採信。按共同正犯
    之成立，祇須具有犯意之聯絡，行為之分擔，既不問犯罪動
    機起於何人，亦不必每一階段犯行，均經參與；共同正犯間
    非僅就其自己實施之行為負其責任，並在犯意聯絡之範圍內
    ，對於其他共同正犯所實施之行為，亦應共同負責；共同正
    犯之意思聯絡，原不以數人間直接發生者為限，即有間接之
    聯絡者，亦包括在內。如甲分別邀約乙、丙犯罪，雖乙、丙
    間彼此並無直接之聯絡，亦無礙於其為共同正犯之成立（最
    高法院34年上字第862號、32年上字第1905號、77年台上字
    第2135號判例意旨可資參照）。共同實施犯罪行為之人，在
    合同意思範圍以內，各自分擔犯罪行為之一部，相互利用他
    人之行為，以達其犯罪之目的者，即應對於全部所發生之結
    果，共同負責；共同正犯不限於事前有協議，即僅於行為當
    時有共同犯意之聯絡者亦屬之，且表示之方法，不以明示通
    謀為必要，即相互間有默示之合致亦無不可（最高法院97年
    度台上字第2517號判決意旨參照）。查被告既與綽號大黑之
    白泊清均係詐欺集團成員，並供承其是負責開車，少年王○
    ○扮演書記官，少年葉○○負責把風，其等要假扮公務員詐
    騙，其知道會準備偽造的公印、公文書及證件，以取信被害
    人。於99年5月間，在網路上認識大黑，大黑當時有講細節
    ，並要其扮演書記官，於99年5月間第1次扮書記官就被抓，
    當時被裁定保護管束。每次都是大黑找其去詐騙，大黑先交
    給其等電話，要其等接到電話後，至與被害人約定的地方收
    錢，大黑並會準備要詐騙使用的裝備及取信被害人的公印、
    文件。本件扣案的「臺灣省臺北地檢署印」與其於99年5 月
    間遭查獲的案件無關，是大黑在該次查獲後，又再做給其等
    使用等情(見本院卷第67頁、第71頁)。足見被告對於該詐欺
    集團係以上開方式向被害人行騙，取得被害人帳戶內之存款
    ，知之甚詳，顯係與其他詐騙集團成員，有各自分擔犯罪行
    為之一部分，分工合作並相互利用他人之行為以達犯罪目的
    ，其縱使未親自實施偽造公印行為，且僅與部分共犯有所謀
    議聯繫，亦應對於全部所發生之結果，共同負責。是被告縱
    未參與全部犯行，惟其與其他詐欺集團之成員間就其所參與
    之部分既顯具犯意之聯絡及行為之分擔，則被告當無解於刑
    法共犯之責，應就上揭偽造公印之犯行負共同正犯之責至為
    灼然。故本案事證已臻明確，被告劉冠甫之犯行洵堪認定，
    應予依法論科。
三、按刑法上所稱之公印或公印文，係專指表示公署或公務員資
    格而言，即俗稱大印與小官印及其印文（最高法院22年上字
    第19 04號及69年台上字第693號判例意旨參照），又公印文
    之形式凡符合印信條例規定之要件而製頒，無論為印、關防
    、職章、圖記，如足以表示其為公務主體之同一性者，均屬
    之（最高法院89年度台上字第3155號判決意旨參照）。查本
    件偽造之臺灣省臺北地檢署印，因形式上係表示公務機關之
    印信，自屬公印。是核被告所為，係犯刑法第218條第1項偽
    造公印罪，被告劉冠甫與白泊清、少年王○○、葉○○就上
    開犯行，有犯意聯絡與行為分擔，為共同正犯。其等委由不
    知情之刻印店人員偽造前揭扣案之「臺灣省臺北地檢署印」
    公印1枚，係間接正犯。爰審酌被告劉冠甫正值青壯，竟加
    入犯罪集團，而為上開犯行，其行為殊值非難。併斟酌被告
    於犯罪後，坦承犯行，知所悔悟，犯罪後態度尚佳，犯罪之
    動機、目的、手段、高中肄業之智識程度，於本案發生後，
    已在雞排攤尋得工作，月薪新臺幣2萬元，並需扶養與其同
    住之祖父之生活狀況等一切情狀，量處如主文所示之刑，並
    諭知易科罰金之折算標準，以示懲儆。扣案偽造之「臺灣省
    臺北地檢署印」公印1枚，不問屬於犯人與否，應依刑法第
    219 條規定，宣告沒收。按刑分主刑及從刑，主刑如不成立
    ，從刑即失其附麗；沒收為從刑之一種，自應附隨於主刑存
    在，故得沒收之物，應係指有罪判決書事實欄認定與被告犯
    罪事實有關之物。而依卷內證據，尚不足以認定被告與其所
    屬詐欺集團成員，有向他人施用詐術之行為，被告所為尚不
    構成刑法第339條第1項、第3項之詐欺取財未遂罪。而扣案
    之空白之臺灣省法務部行政執行署監管科書記官識別證3張
    、附表編號1至5所示之物，固係供被告、少年王○○及葉○
    ○準備詐騙被害人，以取信被害人使用，然被告尚不構成詐
    欺取財未遂罪，上開物品自不得宣告沒收。而扣案附表編號
    6至15所示之物，查無積極證據可認與本案犯罪相關，亦不
    得宣告沒收，併予敘明。
據上論斷，應依刑事訴訟法第273條之1第1項、第299條第1項前
段，刑法第28條、第218條第1項、第41條第1項前段、第219條，
判決如主文。
本案經檢察官顏淑惠到庭執行職務。
中    華    民    國   100    年    12    月    15    日
                  刑事第十庭  法  官  林慧欣
以上正本證明與原本無異。
如不服本判決應於收受送達後10日內向本院提出上訴書狀，並應
敘述具體理由；其未敘述上訴理由者，應於上訴期間屆滿後20日
內向本院補提理由書（均須按他造當事人之人數附繕本）「切勿
逕送上級法院」。
                              書記官  鄭淑英
中    華    民    國   100    年    12    月    15    日
附錄本案論罪科刑法條：
刑法218條第1項
偽造公印或公印文者，處五年以下有期徒刑。
附表：
┌──┬─────────────┬───┐
│編號│ 物品名稱                 │數 量 │
├──┼─────────────┼───┤
│ 1  │印泥                      │1個   │
├──┼─────────────┼───┤
│ 2  │藍色襯衫                  │1件   │
├──┼─────────────┼───┤
│ 3  │黑色長褲                  │1件   │
├──┼─────────────┼───┤
│ 4  │黑色皮帶                  │1條   │
├──┼─────────────┼───┤
│ 5  │黑色皮鞋                  │1雙   │
├──┼─────────────┼───┤
│ 6  │GPS導航系統               │1個   │
├──┼─────────────┼───┤
│ 7  │廠牌NOKIA行動電話(序號：35│1支   │
│    │3379/04/697541/4)         │      │
├──┼─────────────┼───┤
│ 8  │廠牌ANYCALL行動電話(序號：│1支   │
│    │Ｚ00000000000B6)           │      │
├──┼─────────────┼───┤
│ 9  │廠牌NOKIA行動電話(序號：35│1支   │
│    │4333/04/672076/6)         │      │
├──┼─────────────┼───┤
│10  │廠牌NOKIA行動電話(序號：05│1支   │
│    │0000000000000)            │      │
├──┼─────────────┼───┤
│11  │廠牌NOKIA行動電話(序號：35│1支   │
│    │3379/04/697406/0)         │      │
├──┼─────────────┼───┤
│12  │廠牌SONY ERICSSON行動電話(│1支   │
│    │序號：00000000-000000-0)  │      │
├──┼─────────────┼───┤
│13  │現金                      │7712元│
├──┼─────────────┼───┤
│14  │現金                      │2030元│
├──┼─────────────┼───┤
│15  │臺灣土地銀行存摺類取款憑條│2張   │
└──┴─────────────┴───┘